臺灣花蓮地方法院刑事判決　　　　　　　　　　　　　　九十四年度訴字第四四號
　　公　訴　人　臺灣花蓮地方法院檢察署檢察官
　　被　　　告　丙○○
　　指定辯護人　本院公設辯護人　甲　○
右列被告因偽造有價證券等案件，經檢察官提起公訴（九十三年度偵字第五二七號）
，本院判決如左：
    主  文
丙○○共同意圖供行使之用，而偽造有價證券，累犯，處有期徒刑參年陸月。偽造之
票據號碼：ＢＨ0000000號、發票日九十一年一月十七日、發票人為劉信雄、
付款人為臺北市第五信用合作社、票面金額新臺幣貳拾萬元之支票壹紙，沒收。
    事  實
一、丙○○前曾於民國八十五年間，違反麻醉藥品管理條例案件，經臺灣士林地方法
    院判處有期徒刑三月確定，並於八十六年三月十二日易科罰執行完畢。詎丙○○
    仍不知悔改，意圖為自己不法所有，於九十一年一月初某日，在臺北市○○區○○路乙○○住處，趁幫友人乙○○搬家之際，徒手竊取乙○○所持有之票據號碼
    為ＢＨ0000000號、發票人為劉信雄、付款人為臺北市第五信用合作社、
    票面金額之新台幣（下同）二十萬元，但發票日期欄尚未填寫日期之空白支票一
    紙（下稱系爭空白支票）及乙○○所有之中國信託商業銀行股份有限公司發卡之
    信用卡二張（其中一張為中國石油聯名卡；卡號Ｚ000000000 號，下稱加油卡）
    。得手後，復基於意圖為自己不法所有之概括犯意，自九十一年一月八日、同年
    元月十二日及同年月十五日為止，持上開所竊得之加油卡，佯以張麗香之名義，
    至中國石油公司北投站，刷卡加油消費各五十九元、四百二十元、五百元及七百
    元，共計四次，致使不知情之該加油站員工誤信其為真正之持卡人，有支付消費
    款之意，而陷於錯誤，交付汽油予丙○○，共計詐得一千六百七十九元之油資，
    致生損害於乙○○及中國石油北投加油站。其間，丙○○夥同戊○○，共同基於
    意圖供之行使，而偽造有價證券之聯絡犯意，二人在臺北市北投區某處協商，該
    系爭空白支票如能兌現，按比例丙○○可分得十五萬元，剩餘五萬元歸由戊○○
    ，丙○○隨即將系爭空白支票交予戊○○，之後，戊○○委請不知情之不詳姓名
    年籍之成年人，在不詳之地點，將系爭支票發票日欄上偽造填載發票日為「九十
    一年一月十七日」後，隨即於同年元月十五日、十六日間某日，由戊○○轉交予
    不知情之陳建文，陳建文即於九十一年元月十八日將上開支票存入其弟陳建國（
    所涉偽造有價證券等罪嫌，業經檢察官為不起訴處分確定）名義所開設之中興銀
    行和平分行金融帳戶內（帳號為000000000000）提示於兌現後，為警循線查獲。
二、案經被害人乙○○訴請臺北市政府警察局北投分局報請臺灣士林地方法院檢察署
    呈請臺灣高等法院檢察署令轉臺灣花蓮地方法院檢察署偵查起訴。
    理  由
一、訊之被告丙○○固坦承於右揭時間、地點在幫乙○○搬家時，未經乙○○的同意
    ，擅自取走空白支票及信用卡二張，之後，持加油卡刷卡加油，並將系爭空白支
    票交予戊○○設法兌現後朋分錢財等情不諱，惟矢口否認有竊盜及偽造有價證券
    之犯行，辯稱：伊在幫乙○○搬家時，見到系爭空白支票及信用卡從抽屜中掉落
    ，伊於是將之侵占。至於系爭空白支票的發票日期欄並不是伊所偽造，伊僅係是
    因為一時的貪念，才會將支票交給戊○○使用云云，經查：
（一）被告於九十一年一月初某日，在乙○○由台北市○○區○○路搬家到光明路休
      閒大樓時，受乙○○之請託協助監督工人搬家，業為證人乙○○及該休閒大樓
      管員林國欽於偵查所證述明確，證人乙○○於偵查中證稱：伊在九十一年一月
      份搬家時，有請丙○○來現場監督，但搬家時，伊也有在現場，當時並沒有看
      到丙○○有拿什麼東西等語（見士林地檢九十一年度偵字三七一二號偵查卷第
      五十一頁反面），準此，乙○○本人既在搬家的現場，其家中的物品當仍然屬
      在其本人的實力支配下，徵之被告既非為搬家公司的人員，因此，縱然該系爭
      空白支票及信用卡，是如被告所辯稱之是從抽屜所掉落，但此時該等物品並未
      脫離本人的管理範圍，被告竟即逕行取走，其行徑應該當刑法竊盜之罪責，被
      告就此認其行為，僅是該構成刑法侵占遺失物罪，就此法律見解，容有誤會。
（二）乙○○上開加油卡遭竊後，曾遭人於九十一年元月八日、同年月十二日及同年
      月十五日，盜刷五十九元、四百二十元、五百元及七百元，此有消費清單一紙
      在卷可考，被告事後僅承認其中的五十九元及四百二十元為其本人所為盜刷外
      ，對於其餘的二筆則推諉是戊○○所盜刷的云云，然查，證人戊○○於偵查中
      證稱：當時係伊的同事李志偉負責開車，搭載丙○○和伊及丈人丁○○等人，
      行經承德路大同公司旁加油站加油時，丙○○主動拿出加油卡刷卡付款，當次
      油資大約為五百元至七百元左右，但丙○○當時並沒有告訴伊該卡有問題，且
      僅有此次加油而已等語（見士林地檢九十二年度偵字第四一六號偵查卷第二十
      一、四十二頁），稽之被告於偵查中對此又再陳述稱：伊僅有將加油卡交給戊○○刷過一次等語觀之（見同偵查卷第四十二頁），足見被告上開辯稱其本人
      僅有盜刷二次，實係應有三次，被告就此所述，亦有所誤認。至於被告雖稱：
      伊將加油卡交給戊○○使用時，有告訴他加油卡是撿來的云云，但此情不僅為
      證人戊○○所否認外，且對此亦僅有被告片面之指證，並不無其他事證可佐，
      況且該加油卡既設計成免簽名即可刷卡消費，在社會實際使用習慣上，通常除
      本人以外之人，其他人仍可持卡之使用，因此，縱然戊○○在使用該加油卡時
      即知悉持卡名義人係乙○○，而非為被告，但亦難據此即認戊○○亦知悉該加
      油卡係為盜贓物。另查，該次加油時汽油係灌注到戊○○所有之三菱牌自用小
      客車汽油槽中，但徵之證人戊○○所稱：當時係被告主動拿出加油卡，經由司
      機李志偉轉交由加油站人員刷卡消費，足可認該筆消費亦應視為被告之消費，
      從而，被告上開辯稱僅盜刷消費二次，委不足採，被告共計盜刷加油卡共計四
      次之事實，堪予認定。
（三）系爭空白支票遭被告盜取時，該支票之票面金額、發票人印文均已填載完備，
      僅有發票日期尚未填載等情，業為被告、證人乙○○及劉信雄分別於警、偵訊
      中所同證無訛，並有系爭支票影本一紙在卷可佐，嗣後迭經被告轉交予戊○○
      ，戊○○再輾轉交由陳建文轉存入陳建國金融帳戶兌現等情，亦分別為被告、
      證人戊○○、陳建文等人於偵查中所同證，此亦有中興商業銀行和平分行九十
      一年二月二十六日（九一）與和平字第九一０一五０號函及隨函所檢附存款往
      來對帳單影印一份、開戶基本資料一份、同分行九十一年五月二十二日（九一
      ）興和字第九一０一八三號函及隨函所相關傳票一份等資料在卷可佐。又查，
      被告辯稱：伊將系爭支票交給戊○○的目的，希望支票兌現後換取現金，二人
      好朋分花用，且系爭空白支票發票日期欄並非是其所填寫之辯詞，與證人戊○○所述：當時係被告要與伊投資合夥作生意，伊拿到票時，發票日期欄早被已
      填寫九十一年一月十七日云云，然查，證人戊○○雖稱：當時被告是要投資伊
      的砂石運費工程，所以才以系爭二十萬元支票作為現金周轉之用，稽之二人對
      於使用支票的目的所述完全不一致，但查，證人戊○○其亦不否認不論是其個
      人或是其所經營公司的上游廠商，均具有相當的財力，並無需此區區的二十萬
      元作周轉，且對於被告投資二十萬元後，如何分配報酬，均語焉不詳，更有甚
      者，其稱砂石車每載運每一米砂石所淨賺的三十元，由被告與其及陳建文三人
      各按三分之一比例分配，衡諸證人戊○○所述情述，被告僅投資區區二十萬元
      ，即獲得相當豐厚的利潤，遠遠超出平常事業的投資獲利甚多，顯違常情，況
      且倘若被告果真該二十萬元係要投資公司作生意，證人戊○○又豈須同時開具
      二十萬元之本票作為擔保，更與事理不符，足見證人戊○○所稱：該系爭支票
      係作投資之用，當不足採信，自應以被告所稱之支票係交由戊○○設法兌現，
      較可採信。又證人戊○○經本院送請法務部調查局測謊，該局以控制問題法、
      混合問題法，對於、丙○○將系爭支票交給渠時支票到期日已填妥；、系
      爭支票到期日不是渠填寫的二個問題，測試結果，均呈現情緒波動反應，研判
      有說謊反應，此有該局九十四年六月十六日調科參字第０九四００二八０六九
      ０號測謊報告書一紙、測謊鑑定過程參考資料一本在卷可參，益徵證人戊○○
      上開所言不實。再查，雖被告與證人戊○○分別於本院九十四年三月二十一日
      、同年五月四日在本院當庭所書之阿拉伯數字，核與系爭支票上發票日期欄上
      的字跡相互比較，依肉眼辨視結果，可認該支票發票日期欄所書之人應非為被
      告及戊○○，但稽之戊○○在拿到系爭支票時，該發票日期欄係呈現白空狀，
      但到了交由陳建文提示時，該欄位即已填載日期，可見應係戊○○在持票期間
      ，曾委由不知情之人代為書寫，亦堪予認定。雖查，該支票發票日期並非係被
      告所親自填寫，但被告既授意戊○○或委由他人代為填妥後再加以提示，並且
      事後如按二人原訂計畫被告亦分得十五萬元之不法所得，足可證戊○○委由他
      人偽造有價證券之行為，應在其犯罪之計劃範圍內，辯護人就此辯解稱：被告
      既非是實際上偽填發票日期之人，自應無須與戊○○共負偽造有價證券之責任
      云云，亦不足採。至於辯護人聲請傳訊證人丁○○乙節，其既經本院傳喚並未
      到庭應訊，然如上所述，本件事證已明確，別無再傳訊之必要，併予敘明。
（五）綜上所述，被告上開所辯，均無非係事後卸責之詞，不足採信，本件事證明確
      ，應予依法論科。
二、查票據欠缺票據法所規定票據上應記載事項之一者，其票據無效，票據法第十一
    條第一項定有明文，又支票上之發票年月日為絕對必要記載之事項，其欠缺記載
    者，支票為無效，票據法第一百二十五條第一項第七款亦規定甚詳，本件被告所
    竊得之系爭支票時，該支票的發票日當時記載付之闕如，其票據必要記載之事項
    尚有欠缺，並非為有效之有價證券，被告竟授權戊○○委由不知情之他人補充記
    載發票日，即非對有效之有價證券予以竄改，而係將尚未生效之證券偽造，應構
    成偽造有價證券罪，故核被告所為，係犯刑法第三百二十條第一項之竊盜罪、第
    三百三十九條第一項之詐欺取財罪、第二百零一條第一項之偽造有價證券罪。又
    被告與戊○○就偽造有價證券犯行間，有犯意之聯絡及行為之分擔，應論以共同
    正犯。又被告夥同戊○○利用由不知情之不詳之人代為填寫系爭支票發票日期，
    以達成偽造有價證券目的，應論以間接正犯。偽造填載系爭支票發票日期之偽造
    有價證券之階段行為，其偽造後持以行使，行使之低度行為為偽造之高度行為所
    吸收，不另論罪。被告先後四次詐欺取財之犯行，時間緊接，犯罪構成要件相同
    ，顯係基於概括犯意所為，應依連續犯規定論以一罪，並依法加重其刑。而被告
    所犯上開竊盜與偽造有價證券、詐欺取財間，互有方法、結果之牽連關係，應從
    一重之偽造有價證券罪論處。查被告於八十五年間，因違反麻醉藥品管理條例案
    件，經法院判處有期徒刑三月確定，並於八十六年三月十二日易科罰執行完畢，
    此有臺灣高等法院被告前案紀錄表一份在卷可參，其於有期徒刑執行完畢後，五
    年以內再犯本件有期徒刑以上之罪，為累犯，並應依刑法第四十七條之規定加重
    其刑。茲審酌被告犯罪之動機、手段、目的及偽造有價證券，嚴重妨害經濟市場
    票據之流通，但稽之被告偽造票面金額並不多，犯後亦坦承部分犯行，深表悔意
    ，態度良好等一切情狀，量處如主文所示之刑，以資懲儆。末查，本件系爭遭偽
    造之支票，應依刑法第二百零五條規定，不問屬於犯人與否，宣告沒收之。
據上論斷，應依刑事訴訟法第二百九十九條第一項前段，刑法第二百零一條第一項、
第三百二十條第一項、第三百三十九條第一項、第五十六條、第五十五條後段、第四
十七條、第二百零五條，罰金罰鍰提高標準條例第一條前段，判決如主文。
本案經檢察官李子春到庭執行職務。
中　　　華　　　民　　　國　　九十四　　年　　　八　　　月　　　五　　　日
                              臺灣花蓮地方法院刑事第一庭
                                  審判長法官  張  健  河
                                        法官  陳  雅  敏
                                        法官  李  豫  雙
右正本證明與原本無異。
如對本判決不服，應於送達後十日內，向本院提出上訴狀。（應抄附繕本）告訴人或
被害人如對於本判決不服者，應具備理由請求檢察官上訴，其上訴期間之計算係以檢
察官收受判決正本之日期為準。
                                  法院書記官
中　　　華　　　民　　　國　　九十四　　年　　　八　　　月　　二十三　　日
附錄本判決論罪之法律條文：
中華民國刑法第二百零一條第一項：
意圖供行使之用，而偽造、變造公債票、公司股票或其他有價證券者，處三年以上十
年以下有期徒刑，得併科三千元以下罰金。
中華民國刑法第三百二十條第一項：
意圖為自己或第三人不法之所有，而竊取他人之動產者，為竊盜罪，處五年以下有期
徒刑、拘役或五百元以下罰金。
中華民國刑法第三百三十九條第一項：
意圖為自己或第三人不法之所有，以詐術使人將本人或第三人之物交付者，處五年以
下有期徒刑、拘役或科或併科一千元以下罰金。
中華民國刑法第二百零五條：
偽造、變造之有價證券、郵票、印花稅票、信用卡、金融卡、儲值卡或其他相類作為
提款、簽帳、轉帳或支付工具之電磁紀錄物及前條之器械原料及電磁紀錄，不問屬於
犯人與否，沒收之。
